【裁判字號】    97,消債抗,6
【裁判日期】    970708
【裁判案由】    更生事件
【裁判全文】
臺灣板橋地方法院民事裁定            97年度消債抗字第6號
抗  告  人  甲○○
上列當事人聲請更生事件，對於中華民國97年5 月15日本院97年
度消債更字第190 號裁定提起抗告，本院裁定如下：
    主  文
原裁定廢棄。
    理  由
一、抗告意旨略以：住所地與戶籍地並無同一之必要，抗告人雖
    在台中購屋並設籍該址，但為照顧父母，自民國（下同）89
    年間即與配偶由台中遷居至中和景新街居住，抗告人居住中
    和景新街已長達8 、9 年之久；又抗告人遷居原因最初雖係
    為照顧父母（先父陳萬里已於去年9 月間仙逝），然其後因
    抗告人覓得台灣租車股份有限公司之工作（工作地點在台北
    市內湖），為工作原因，亦會繼續在中和景新街居住，且抗
    告人所有之台中房子已遭法院拍賣，不可能回台中居住，抗
    告人之住所確在中和市○○街437 巷25號等語，並聲明求為
    廢棄原裁定。
二、按更生及清算事件專屬債務人住所地之地方法院管轄，消費
    者債務清理條例第5 條第1 項定有明文。而上開規定所謂「
    住所」，應依民法第20條第1 項之規定定其意義，故依一定
    之事實，足認以久住之意思，住於一定之區域者，即為設定
    其住所於該地。蓋我國民法關於住所之設定，兼採主觀主義
    及客觀主義之精神，倘主觀上有久住一定區域之意思，客觀
    上有住於一定區域之事實，該一定之區域即為住所（最高法
    院28年滬上字第112 號及27年上字第2454號判例、93年台抗
    字第393 號裁判意旨參照）。
三、查抗告人之戶籍設在台中市○區○○街9 巷15號4 樓之2 ，
    有抗告人於原審提出之戶籍謄本在卷可稽，固堪信屬實，惟
    戶籍地址乃係依戶籍法所為登記之事項，以利主管機關為行
    政管理，並非為認定住所之唯一標準。而本件抗告人自89年
    起即遷居至台北縣中和市○○街437 巷25號，至今居住長達
    8 年之久，已據抗告人提出台北縣中和市景本里里長游文貴
    蓋印之證明為證，且由抗告人在原審所提薪資轉帳存褶、薪
    資單及95、96年度綜合所得稅各類所得資料清單之記載，亦
    可證明抗告人確有在台北縣、市地區工作之情，是抗告人主
    張其因工作之故將繼續在中和景新街居住，衡情即非無據。
    抗告人在客觀上既有長期住於台北縣中和市○○街437 巷25
    號之事實，主觀上又有久住之意思，依首揭說明，足認抗告
    人係設定其住所於台北縣中和市○○街437 巷25號，而非以
    戶籍地址為其住所。因此本院就抗告人之更生聲請，當有管
    轄權，原審未及查明，逕以抗告人之戶籍地為其住所地，而
    為移轉管轄之裁定，尚有未洽。抗告人指摘原裁定不當，求
    予廢棄，為有理由，爰由本院將原裁定廢棄，由原審法院另
    為適當處理。
四、據上論結，本件抗告為有理由，爰依消費者債務清理條例第
    15條 、民事訴訟法第492 條，裁定如主文。
中    華    民    國    97    年     7     月    8    日
                  民事第二庭  審判長法  官  蕭胤瑮
                                    法  官  陳麗玲
                                    法  官  程怡怡
以上正本係照原本作成。
本裁定不得再抗告。
中    華    民    國    97    年     7     月    9    日
                                    書記官  華海珍


司法院資訊處製作；財團法人民間司法改革基金會備份。
